臺灣高等法院臺南分院刑事裁定　　　　　　九十三年度聲再字第九號　　　　　Ｇ
　　　再審聲請人
　　　即自訴人　　摩納園唱片有限公司
　　　代　表　人　甲　○　○
　　　被　　　告　蔡　明　宏
右列聲請人因被告違反著作權法案件，對於本院九十二年度上易字第四七六號中華民
國九十二年十一月十一日確定判決（臺灣嘉義地方法院九十二年度自字第一六號），
聲請再審，本院裁定如左：
      主      文
再審之聲請駁回。
      理      由
一、再審聲請人即自訴人聲請再審意旨略以：本件有刑事訴訟法第四百二十二條第二
    款所規定之「發現確實新證據」之再審理由，茲分述如下：
（一）被告以無版權之價格販售點歌機，明知所販售點歌機內未獲授權，具有違反著
      作權法之未必故意，原審法院對此漏未斟酌調查，構成發現確實新證據之再審
      事由：被告所販售之皇冠牌點歌機，於九十二年一月十六日以新台幣（下同）
      一萬零五百元之價格售予聲請人，而市售點歌機之價格，依聲請人提出之側錄
      內容中，被告說明：「有版權的，像是點將家，點將家是有版權的。有版權的
      ，一般說也要兩萬五。你有版權的，版權費是要給別人的，我是講給人客，不
      要買有版權的，買版權沒意思，一片才幾首，什麼也要錢。」、「我賣很多台
      ，以前我賣現代，可是客人說男女合唱沒分，所以我找找找，找到一台新機種
      ，你要的話，算你一萬一。」等語，足證被告對有版權及無版權之點歌機之價
      格十分清楚，市售合法點歌機約二萬五千元，而被告以一萬一千元之超低價格
      售出，顯見被告明知所販售之點歌機內歌曲並未獲得任何授權，無論其是否確
      知實際權利人為何，均已具備違反著作權法之未必故意，原審對此並未斟酌，
      顯有遺漏。
（二）原審法院未審酌側錄影帶內容，顯示系爭機器為新品，證人徐渭輝、黃至銘辯
      稱係測試維修之舊機器顯有不實，構成發現確實新證據之再審事由：證人徐渭
      輝於原審證稱：「是高雄貿易商黃至銘拿來做測試的，那一台也不是新的，放
      在我那裡很久了，被告來問我有無貨，我說只有那一台是朋友的，已經放了很
      久也沒有來拿，要的話只有那一台。」；證人黃至銘證稱：「本件點唱機是一
      年多前四、五月的時候，我從大陸帶回來的，伴唱機壞了，請徐渭輝師傅幫我
      修理，我是上個月回來，徐渭輝才對我說本案之案情。」等語。惟本案之點歌
      機、光碟片等之狀態極新，封套亦屬完整，而所附之歌本、說明書為繁體文字
      及英文，與大陸機種使用簡體文字之情形不同，顯見並非由大陸所生產並製造
      ；又依本案側錄影帶觀之，聲請人與被告洽談購買皇冠牌點歌機事宜時，有將
      該點歌機當場拆開並測試，當時被告有將點歌機、歌本、光碟片拆封並測試點
      歌機之性能，在在證明被告所販售者為嶄新之機器，與證人徐渭輝、黃至銘所
      稱該點歌機係維修之大陸機器等語，顯有不符，原審漏未審酌此新證據，自有
      不當。
（三）原審漏未審酌調查聲請人提出之側錄內容，構成發現確實新證據之再審事由：
      原審法院於判決中雖肯認聲請人所側錄之內容有證據能力，但僅將聲請人之側
      錄內容與被告證人證詞作「人權保障」及「公共利益」孰輕孰重之考量，藉以
      證明聲請人所側錄之內容有證據能力外，並未將聲請人之側錄內容納入考量範
      圍，依聲請人提出之側錄內容中，顯示被告說明「其曾賣點歌機，現在賣皇冠
      牌的」，市調人員問故障率如何，被告答稱「現在點歌機有分有版權、無版權
      ，我是講給人客，不要買有版權的，買版權沒意思，一片才幾首，什麼也要錢
      。」等語，於原審判決書中亦有載明，且為被告所承認，但於原審判決書中反
      載明該證據只能呈現被告有相當之可疑程度，也未能完全排除被告可能不知道
      盜版音樂著作之可能性存在，故無法確切證明被告對違反著作權法有直接故意
      ，自不能證明被告犯罪云云，足見原判決並未審酌該側錄內容，即率予被告無
      罪之判決，構成發現確實新證據之再審事由。
（四）綜上所述，爰依法提起本件抗告等語。
二、按無罪之判決確定後，受無罪之判決，而於訴訟上或訴訟外自白，或發見確實之
    新證據，足認其有應受有罪或重刑判決之犯罪事實者，為受判決人之不利益，得
    聲請再審，刑事訴訟法第四百二十二條第二款定有明文。次按受無罪之判決，而
    於訴訟上或訴訟外自白其應受有罪判決之犯罪事實者，依照刑事訴訟法第四百十
    五條第二款之規定，固得為受判決人之不利益聲請再審，但該條款所稱訴訟上之
    自白，係指在其他案件訴訟上之自白而言，若於前案訴訟上早經自白，而為原確
    定之無罪判決所不採者，自不得據為聲請再審之理由，業經最高法院三十年上字
    第一八九號著有判例可稽。再按本條所謂「發見確實之新證據」，除須具有該證
    據可認為確實足以動搖原確定判決而對受判決人為有利之判決之「確實性」特性
    外，尚須具備該證據係在事實審法院於判決前即已存在，因未經發見，不及調查
    斟酌，或審判時未經注意，至其後始行發見之「新規性」特質，二者均不可或缺
    ，倘未兼備上開學理上所謂「確實性」與「新規性」之二種再審新證據之特性，
    即不能據為再審之原因，亦有最高法院八十六年度台抗字第四七七號判決要旨足
    資參照。
三、經查：聲請意旨所指之新證據即聲請人私下對被告在店裡面之商業交易言行錄影
    帶，聲請人於第一審法院審理時已提出，上訴後經本院認定其證據能力，並綜合
    全案調查證據所得，審酌該側錄內容及證人徐渭輝、黃至銘之證詞，對如何認定
    被告無罪之理由，業已一一臚列於判決書理由欄詳予敘明，聲請人徒就原判決未
    採信其所提出之側錄影帶內容，為不利被告之證據加以指摘原判決不當，核其聲
    請與再審之要件不合，本件聲請為無理由，應予駁回。
據上論斷：應依刑事訴訟法第四百三十四條第一項，裁定如主文。
中    華    民    國      九十三      年      一      月      廿八      日
                                  臺灣高等法院臺南分院刑事第四庭
                                      審判長法官  鄭    文    肅
                                            法官  高    明    發
                                            法官  王    浦    傑
右正本證明與原本無異。
不得抗告。
                                      法院書記官  蔡    振    豐
中    華    民    國      九十三      年      一      月      三十      日
